【裁判字號】    92,訴,598
【裁判日期】    920722
【裁判案由】    搶奪等
【裁判全文】
臺灣臺北地方法院刑事判決                          九十二年度訴字第五九八號
    公  訴  人  臺灣臺北地方法院檢察署檢察官
    被      告  丁○○  男  三.
                        （現在臺灣臺北看守所附設勒戒所戒治中）
右列被告因搶奪案件，經檢察官提起公訴（九十二年度偵字第五九六一、八一三八號
），本院判決如左：
    主  文
丁○○意圖為自己不法之所有，而搶奪他人之動產，處有期徒刑肆年。扣案之黑色全
罩式安全帽壹頂沒收。
    事  實
一、丁○○前因機車搶奪案件，經臺灣高等法院判處有期徒刑三年確定，甫於民國九
    十一年四月十五日假釋出獄，在假釋期間，竟仍不知悔改，意圖為自己不法之所
    有，於九十二年二月二十六日上午，騎乘車號不詳之機車並頭戴黑色全罩式安全
    帽以防他人辨認其臉部，在路上找尋下手搶奪之目標，嗣於同日上午七時十四分
    許，途經臺北縣新店市○○○路二五巷口，見壬○○手持皮包行走在前有機可趁
    ，遂騎車經過壬○○之左側，並趁壬○○不及防備之際下手搶奪其皮包（內有新
    臺幣【下同】二千餘元、手機一支、
    物），得手後加速逃逸，並將皮包內之金錢取走花用，其他物品則丟棄於臺北縣
    新店市○○路○段五重溪內。嗣於九十二年三月二十三日晚間七時許，為警方循
    線在臺北縣新店市○○路新店高中大門前，逮捕當時正駕駛車牌號碼Ｋ七－０八
    二六號自用小客車之丁○○，並於該部自用小客車上查獲其犯罪時為掩飾身分所
    使用之黑色全罩式安全帽一頂，及所穿著之白色布鞋一雙。
二、案經臺北縣政府警察局新店分局報告臺灣臺北地方法院檢察署檢察官偵查起訴。
    理  由
一、訊據被告丁○○於警訊、偵查及本院九十二年三月二十四日決定是否羈押被告之
    庭訊時固坦承有上開搶奪犯行，惟嗣於本院調查及審理時翻異前詞否認有何搶奪
    之犯行，辯稱：伊確實未為上開搶奪犯行，警訊中承認搶奪犯行係因被刑求所致
    ，而偵查及本院初訊時所以承認搶奪犯行係因當時在退藥，心裡很害怕云云。惟
    查：
（一）右揭犯罪事實，迭經被告於警訊、偵查及本院九十二年三月二十四日訊問時自
      白不諱；被告雖辯稱其於警訊中之自白係遭刑求所致，然證人即逮捕並為被告
      製作筆錄之員警庚○○於本院九十二年四月二十三日調查時到庭結證並無刑求
      被告之情無訛，而被告先於本院九十二年四月十一日訊問時稱係逮捕伊之那幾
      個警察打伊云云，嗣又於本院九十二年四月二十三日訊問時表示員警庚○○並
      無打伊，而係其他警員云云，又被告所述其遭刑求之情形為：伊被帶去三組後
      ，警察將伊雙手以大背劍式反扣在背部，而抓伊之警察以拳頭打伊腹部四、五
      拳云云，並表示證人戊○○可以證明上情，然證人戊○○於本院九十二年五月
      六日訊問時所描繪被告遭刑求之情形為：被告與員警面對面坐著，被告的手是
      被拷在前面，員警打被告胸部二、三拳，並以臺語說「你還說不是你做的」云
      云，兩人所述並不相符，是難認被告在警訊時曾遭刑求，被告於警訊中之自白
      應有任意性。況被告於偵查及本院九十二年三月二十四日訊問時，亦自白有為
      上開搶奪犯行，而該於檢察官及法官面前所為之自白更要屬任意性自白無誤，
      其所辯因退藥心理害怕始承認犯行云云，要不足採。
（二）次查，證人即被害人壬○○於本院九十二年五月二十一日調查時到庭結證稱：
      伊曾於九十二年二月二十六日上午七時十四分在臺北縣新店市○○○路二五巷
      巷口遭搶皮包，損失財物包括現金二千餘元、手機一支、
      融卡、簽帳卡各一張等物，搶匪頭戴深色全罩式安全帽、白色手套、深色外套
      ，而伊印象非常深刻的是搶匪穿的白布鞋上面標繪有一隻紅螞蟻，伊確定就是
      扣案之白布鞋；伊有看過監視錄影帶，其所攝搶匪正面臉型有點像被告等語，
      而被告自承扣案之白布鞋為其遭逮捕時所穿無訛，且之前自白時亦表明伊行搶
      時亦著該雙白布鞋等語，再衡諸扣案繪有紅螞蟻圖案之白布鞋相當特殊，在市
      面上並非隨處可見等情狀，堪認被告此部分之任意性自白係與事實相符，被告
      辯稱其未搶奪被害人壬○○，尚不可取。此外，復有扣案之黑色全罩式安全帽
      一頂、白布鞋一雙可資佐證，事證明確，被告前開搶奪犯行堪以認定，應依法
      論科。
二、核被告所為，係犯刑法第三百二十五條第一項之普通搶奪罪。公訴人雖認應依同
    法第三百二十七條之常業搶奪罪論處，然查，被告自九十一年六月二十八日起至
    被逮捕時止在阿羅哈客運股份有限公司擔任營業大客車駕駛員，有員工在職證明
    書一紙附卷可稽（九十二年聲字第六三三號），而公訴人並未舉證證明被告確有
    恃搶奪為生並以之為業之常業犯意，是要難遽論以常業搶奪罪，惟基本事實同一
    ，本院自應予審理，並變更其起訴法條。爰審酌被告翻異前供飾詞狡辯，且前業
    因同一手法之十四件機車搶奪案件經法院判罪入獄服刑，於假釋出獄後之假釋期
    間，不思假釋之寬典改過向善，竟又再以相同方法搶奪他人，此有臺灣高等法院
    被告全國前案紀錄表、臺灣高等法院八十九年度上訴字第九九七號判決各一份在
    卷可稽，顯見被告毫無悔悟之心，且所為危害社會治安至鉅，及其搶奪之手段、
    搶得之財物等一切情狀，量處如主文所示之刑，以示懲儆。公訴人雖認被告幾經
    刑罰處遇仍未能收效，顯見其自我改造能力不足而有犯罪之習慣與再犯之虞，應
    加強他律矯治之必要，請求依竊盜犯贓物犯保安處分條例刑法第九十條規定於刑
    之執行前令入勞動場所強制工作三年，惟被告係搶奪犯，並無竊盜犯贓物犯保安
    處分條例之適用，又被告並非以搶奪為常業，且有正當職業，均已如前述，難認
    被告係以犯罪為常業，或因遊蕩或懶惰成習而犯罪，又被告之前之搶奪犯行係於
    八十八年十、十一月間所為，距本次搶奪犯行已有三年餘，尚難認被告確有犯罪
    之習慣，從而，亦不該當刑法第九十一條之要件，是爰不予宣告應於刑之執行前
    令入勞動場所強制工作。扣案之黑色全罩式安全帽一頂係供被告犯罪所用之物，
    且為被告所有，業經被告於警偵訊及本院初訊時供明在卷，爰依刑法第三十八條
    第一項第二款宣告沒收。至扣案之白色布鞋一雙，僅為被告搶奪時所穿著之普通
    布鞋，並無何有助被告遂行犯罪之特殊功能，衡情尚非供被告犯罪所用之物，又
    扣案之鑰匙一把，無證據證明與被告上揭犯行相關，而警方於臺北縣新店市五重
    溪外挖子橋所撈獲之紫色手提袋一只，亦非被告為上開犯行所搶得之財物，均無
    從宣告沒收，附此敘明。
三、公訴意旨另認被告於九十一年十二月三十一日下午二時許，在臺北縣新店市○○
    街三四四號前竊取被害人江美珠之車牌號碼ＡＪＡ－０二六號之機車，又自九十
    二年一月十四日上午十時許至同年三月二十三日上午九時許，於附表所示之時地
    騎乘機車連續搶奪被害人己○○○、丙○○、甲○○、辛○○、乙○○等人並搶
    得如附表所示之財物，因認被告另涉有竊盜及其他之搶奪犯行云云。
四、按犯罪事實應依證據認定之，無證據不得推定其犯罪事實，又按被告之自白，非
    出於強暴、脅迫、利誘、詐欺、違法羈押或其他不正之方法，且與事實相符者，
    始得為證據，被告之自白，不得作為有罪判決之唯一證據，仍應調查其他必要之
    證據，以察其是否與事實相符，刑事訴訟法第一百五十四條、第一百五十六條第
    一、二項分別定有明文。訊據被告堅詞否認有何前揭竊盜及搶奪犯行，辯以：上
    開機車係伊於九十二年一月二十日晚上在臺北縣新店市○○路上的海釣場向戊○○借來暫時騎用的，並非伊所竊，警訊中因不好意思將戊○○供出來，所以才自
    白；又其確實未為如附表所示之搶奪犯行，警訊中承認搶奪犯行係因被刑求所致
    ，而偵查及本院初訊時所以承認搶奪犯行係因當時在退藥，心裡很害怕等語。經
    查：
（一）竊盜車號ＡＪＡ－０二六號重型機車部分：
      公訴人所以認被告涉有上開竊盜機車之犯行，無非以被告警訊中之自白、被害
      人江美珠於警訊中之指訴、扣案之鑰匙一把、贓物認領保管收據一紙為其論據
      。然被害人江美珠之指訴及贓物認領保管收據，僅能證明被害人之上開機車被
      竊，並不能證明係被告所竊。而被告在警訊中自白：伊是九十二年一月二十日
      十九時許在臺北縣新店市○○路○段與安和路口竊車等情，核與被害人江美珠
      所稱：該車係於九十一年十二月三十一日十四時許在臺北縣新店市○○街三四
      四號前被偷之失竊情節並不相符，已難認被告上自白與事實相符。況證人戊○○於本院九十二年五月六日調查時坦認上開機車係其所竊，嗣於九十二年一月
      二十日將該車借予被告暫騎用，並能指明上開機車係紅色的舊車，核與卷附該
      車之車輛竊盜、車牌失竊資料個別查詢報表－查詢車輛認可資料所載相符，應
      無代被告頂罪之嫌。雖證人戊○○所述之被告借車情節與被告自述者略有出入
      ，惟此恐係因彼二人之記憶失誤所致，且亦非得執此為被告確有竊盜犯行之積
      極證據。綜上所述，並無足夠積極證據可認被告確有上開竊盜機車之犯行，惟
      此部分與前開論罪科刑部分，公訴人認有牽連犯之裁判上一罪關係，爰不另為
      無罪之諭知。
（二）附表所示搶奪部分：
      公訴人所以認被告涉有附表所示之搶奪犯行，無非以被告在警訊、偵訊及本院
      初訊之自白、被害人己○○○、丙○○、甲○○、辛○○之指訴、證人戊○○
      在警訊之證詞、扣案之黑色全罩式安全帽、白色布鞋、警方撈獲之紫色手提袋
      一只、監視器翻拍照片十四幀為其論據。然查：
  １、證人即被害人己○○○、丙○○、甲○○、辛○○在本院訊問時均證稱：伊等
      沒看到搶匪的臉，不能確定搶匪就是被告，扣案之安全帽及布鞋也不能確定是
      否就是搶匪所穿戴者等語，甚且證人即被害人乙○○在本院訊問時證述：搶伊
      的人應該不是被告，因為伊在警局有問被告搶什麼東西，他說裡面有一個皮包
      ，但實際上有三個，且搶伊的人蠻胖的，和被告身材不太一樣等語，是上開證
      人之證詞已不能證明行搶之人確係被告。
  ２、上開被害人遭搶奪之財物，均未起獲，而員警在臺北縣新店市五重溪外挖子橋
      下所撈獲之紫色手提袋一只，並非上述任何被害人所有。
  ３、黑色全罩式安全帽、安全帽後貼有白色條碼籤、白色布鞋等，均在市面上相當
      普遍，而被告之身材亦無何相當特殊與眾不同之處，是尚不能僅憑部分被害人
      敘述搶匪之身材或背影類似被告、或搶匪所戴安全帽係黑色全罩式且後面有白
      色條碼標籤與扣案者同型、或搶匪係穿白布鞋（未注意其他特徵）而認定被告
      確為搶奪前揭被害人之人。又卷附監視器所翻拍之照片，均無法看出是否是被
      告或與被告極為相似。
  ４、證人戊○○於警訊中雖稱：九十二年三月二十一日十四時三十分左右，丁○○
      自外面進入其友曾詳誌住處，向其稱伊剛向人搶奪財物回來，並持搶得之悠遊
      卡三張向其炫耀等語，但其所證稱之被告搶奪情節，均與附表所示之搶奪犯行
      不同，要難以之作為認定被告確有為附表所示搶奪犯行之證據。
      綜上所述，被告前開有為附表所示搶奪犯行之自白雖有任意性，已如前述，但
      上開公訴人所執認被告有為此部分搶奪犯行之證據，均不足以補強被告之自白
      使本院確信該自白與事實相符，從而，應認被告此部分之搶奪罪嫌尚有不足，
      惟此部分與前開論罪科刑部分，有裁判上一罪之關係，爰不另為無罪之諭知。
五、公訴人雖聲請訊問證人即警員林建昇證明如何打撈到扣案之紫色手提袋，及傳喚
    員警黃振勝與證人戊○○對質證明證人在警訊中所證稱被告有搶奪屬實，惟該紫
    色手提袋既非任何搶奪被害人所有，又證人戊○○警訊中之證言並不能證明被告
    確有附表所示之搶奪犯行，是均無調查之必要，併此敘明。
據上論斷，應依刑事訴訟法第二百九十九條第一項前段、第三百條，刑法第三百二十
五條第一項、第三十八條第一項第二款，判決如主文。
本案經檢察官張安箴到庭執行職務
中      華      民      國    九十二    年      七      月    二十二    日
                                      臺灣臺北地方法院刑事第四庭
                                          法  官  歐陽漢菁
右正本證明與原本無異。
如不服本判決，應於判決送達後十日內，向本院提出上訴狀。
                                          書記官  沈 芳 君
中      華      民      國    九十二    年      七      月    二十八    日
附表：
┌───┬───────┬─────────┬───┬─────────┐
│項  次│時          間│發   生    地   點│被害人│損   失    財   物│
├───┼───────┼─────────┼───┼─────────┤
│  一  │九十二年一月十│臺北縣新店市○○街│陳饒秀│新臺幣三千餘元、行│
│      │四日上午十時許│十號前            │琴    │動電話一具、國民身│
│      │              │                  │      │分證、國民健康保險│
│      │              │                  │      │卡及老人證各一枚  │
├───┼───────┼─────────┼───┼─────────┤
│  二  │九十二年二月廿│臺北縣新店市○○路│丙○○│新臺幣六千餘元、行│
│      │三日上午十二時│三段與永平街口    │      │動電話一具、信用卡│
│      │許            │                  │      │四張、金融卡三張、│
│      │              │                  │      │藍寶石戒指一枚。  │
├───┼───────┼─────────┼───┼─────────┤
│  三  │九十二年三月十│臺北縣新店市○○路│甲○○│新臺幣一萬二千餘  │
│      │三日下午二時五│四二巷            │      │元、行動電話二具、│
│      │分            │                  │      │國民身分證、信用卡│
│      │              │                  │      │、金融卡及現金卡等│
│      │              │                  │      │物。              │
├───┼───────┼─────────┼───┼─────────┤
│  四  │九十二年三月十│臺北縣新店市○○路│辛○○│新臺幣五百元、行動│
│      │五日下午二時十│六○巷口          │      │電話一具、國民身分│
│      │分            │                  │      │證、信用卡、金融卡│
│      │              │                  │      │及學生證各一枚    │
├───┼───────┼─────────┼───┼─────────┤
│  五  │九十二年三月廿│臺北縣新店市○○街│乙○○│新臺幣一千餘元、信│
│      │三日上午九時許│                  │      │用卡、駕駛執照、行│
│      │              │                  │      │車執照、國民健卡及│
│      │              │                  │      │車票等物          │
└───┴───────┴─────────┴───┴─────────┘
附錄本案論罪科刑法條全文
中華民國刑法第三百二十五條第一項
意圖為自己或第三人不法之所有，而搶奪他人之動產者，處六月以上五年以下有期徒
刑。


司法院資訊處製作；財團法人民間司法改革基金會備份。
